最高法院刑事判決　　　　　　九十四年度台上字第三九五三號
　　上　訴　人　甲○○
　　　　　　　　　　　　258.
　　　　　　　　　　　　（另案在台灣新竹監獄執行中）
上列上訴人因違反槍砲彈藥刀械管制條例案件，不服台灣高等法
院中華民國九十四年四月十三日第二審判決（九十四年度上訴字
第三０九號，起訴案號：台灣桃園地方法院檢察署九十三年度偵
字第二四五八號），提起上訴，本院判決如下：
    主  文                                                                       主  文
原判決撤銷，發回台灣高等法院。
    理  由
本件原判決認定：上訴人甲○○與另一成年之不詳姓名者，共同
基於製造可發射子彈具有殺傷力槍枝之概括犯意，於民國九十二
年十二月間至九十三年一月間，由上訴人先後三次購得德國ＲＯ
ＨＭ廠製ＲＧ８００型口徑８ｍｍ模型槍（公訴人誤載為玩具手
槍）、仿ＢＥＲＥＴＴＡ廠８４型半自動手槍製造之玩具手槍、
仿ＣＯＬＴ廠ＭＫＩＶ／ＳＥＲＩＥＳ，７０型半自動手槍製造
之玩具手槍各一支；每購入其中一支後，即攜帶至中山高速公路
楊梅交流道附近某處，交付該不詳姓名者，委請其分次加以改造
，使成為如原判決附表編號一至三所示之可發射子彈具有殺傷力
之槍枝後，再交付上訴人持有。嗣該不詳姓名者知悉上訴人亟需
子彈試射，遂於九十三年二月上旬某日，在中山高速公路楊梅交
流道附近之燦坤量販店附近某處，贈與如原判決附表編號六、七
所示之火藥及子彈二顆（業經鑑驗試射滅失）予上訴人持有。嗣
於九十三年二月十五日二十三時許，經警查獲，並扣得如附表編
號一至十二所示之物等情。因而撤銷第一審之科刑判決，改判依
連續犯、想像競合犯等規定，論上訴人以共同連續未經許可，製
造具有殺傷力之改造模型槍罪，處有期徒刑伍年陸月，併科罰金
新台幣拾貳萬元；並諭知罰金部分如易服勞役之折算標準，及宣
告扣案如原判決附表編號一至三、編號六所示之物均沒收，固非
無見。
惟按：(一)、行為後法律有變更者，適用裁判時之法律；但裁判前
之法律有利於行為人者，適用最有利於行為人之法律，刑法第二
條第一項定有明文。經查槍砲彈藥刀械管制條例於上訴人行為後
之九十四年一月二十六日修正公布（同月二十八日生效），將「
改造模型槍」歸類於「其他可發射金屬或子彈具有殺傷力之各式
槍砲」，同時刪除修正前同條例第十條（關於改造模型槍之處罰
規定）及第十一條（關於其他可發射金屬或子彈具有殺傷力之各
式槍砲之處罰規定），並將原第十條、第十一條之刑罰移入於修
正條文第八條予以規範，其第一項有關未經許可，製造、販賣或
運輸其他可發射金屬或子彈具有殺傷力之各式槍砲者，法定刑修
正為「無期徒刑或五年以上有期徒刑，併科新台幣一千萬元以下
罰金」，與修正前第十條第一項之未經許可製造具有殺傷力之改
造模型槍罪之刑度相同，而較修正前第十一條第一項之製造其他
可發射金屬或子彈具有殺傷力之各式槍砲罪之刑度為重。是本件
關於上訴人製造可發射子彈具有殺傷力之改造玩具手槍部分，依
刑法第二條第一項但書之規定，固應適用有利於上訴人之行為時
法即修正前上開條例第十一條第一項論罪；然關於上訴人製造具
有殺傷力之改造模型槍部分，因裁判時法（即現行上開條例第八
條第一項）較諸行為時法（即修正前上開條例第十條第一項）並
無不利於上訴人之情形，依刑法第二條第一項前段之規定，則應
適用裁判時法處斷。又因前揭法律修正之結果，上訴人製造具有
殺傷力之改造模型槍之犯行，應論以現行上開條例第八條第一項
之製造其他可發射子彈具有殺傷力之槍枝罪，即與上訴人另因製
造可發射子彈具有殺傷力之改造玩具槍部分，所應適用之修正前
上開條例第十一條第一項之製造其他可發射子彈具有殺傷力之槍
枝罪，屬於相同之罪名，苟上訴人係基於概括犯意為之，自應依
連續犯之例，就較重之現行上開條例第八條第一項論以一罪，始
稱適法。乃原判決於比較上開新、舊法律之規定後，竟認上訴人
製造具有殺傷力之改造模型槍及製造可發射子彈具有殺傷力之改
造玩具手槍之犯行，均以行為時之舊法即修正前之上開條例為有
利於上訴人，且既認應適用修正前之規定，竟未斟酌及修正前上
開條例第十條第一項之製造具有殺傷力之改造模型槍罪，與修正
前上開條例第十一條第一項之製造可發射子彈具有殺傷力之改造
槍枝罪係屬不同之罪名，並無論以連續犯之餘地，而逕依連續犯
之規定，論上訴人以修正前上開條例第十條第一項之製造具有殺
傷力之改造模型槍一罪，難謂無判決適用法則不當之違誤。(二)、
刑法第五十五條所謂一行為觸犯數罪名之想像競合犯，就故意犯
而言，係指對於該數罪同時有各別之犯意而藉一個行為以達成之
謂。原判決認定之前揭事實，倘若不虛，則上訴人先犯之未經許
可製造具有殺傷力之改造槍枝罪，已成立在先，嗣因受贈，始又
無故持有該判決附表編號六、七所示之火藥及子彈二顆，則上訴
人之製造槍枝及其後持有子彈、火藥，顯係出自個別之犯意及不
同之數行為，無以成立想像競合犯，而應予分論併罰。原判決竟
於理由內說明：上訴人持有子彈、火藥係與製造槍枝後之持有槍
枝之行為，為一行為同時觸犯數罪名之想像競合犯，應從一重之
持有槍枝罪處斷；持有槍枝之低度行為又為高度之製造行為所吸
收，而不另論罪等旨（見原判決第六頁第六至十行），其適用法
則亦有未當。(三)、判決雖載理由，但不能憑以斷定其所為論述之
根據者，仍屬理由不備。原判決以上訴人為警查獲時，經警扣得
該判決附表編號八之改造子彈四顆部分，因不具殺傷力，非屬槍
砲彈藥刀械管制條例所稱之子彈，資為其認該部分不能論上訴人
以持有子彈罪，應不另諭知無罪之論據（見原判決第九頁末十一
行）。然依卷內資料，原判決附表編號七、八所示之改造子彈六
顆，係同時送請內政部警政署刑事警察局實施鑑定，經該局鑑定
結果，認均係由截短口徑０．３吋制式子彈彈殼加裝直徑約７．
６ｍｍ金屬彈頭組合而成之改造子彈，並採樣取其中二顆（即該
附表編號七所示部分）試射，認具殺傷力（此部分業經原判決於
事實欄認定），此有該局九十三年二月二十四日刑鑑字第０九三
０００三六四四一號槍彈鑑定書可憑（見影印偵查卷第一二０頁
所附鑑定書鑑定結果欄三之(一)）。上開訴訟資料如果無訛，則原
判決附表編號七、八所示之子彈，既係同批送請鑑定之同類型改
造子彈，並經取樣二顆（即該附表編號七部分）試射認具殺傷力
；如何得認同批、同類型之其餘四顆（即該附表編號八部分）即
不具殺傷力？自有詳察究明之必要。原判決未說明其憑以認定之
依據，遽為上開論斷，併有判決理由不備之違背法令。上訴意旨
雖未指摘及此，惟均為本院得依職權調查之事項，應認原判決有
撤銷發回之原因。
據上論結，應依刑事訴訟法第三百九十七條、第四百零一條，判
決如主文。
中　　華　　民　　國　九十四　年　　七　　月　二十二　日
                      最高法院刑事第七庭
                          審判長法官  林　增　福
                                法官  邵　燕　玲
                                法官  張　清　埤
                                法官  陳　世　雄
                                法官  陳　朱　貴
      本件正本證明與原本無異
                                      書  記  官
中　　華　　民　　國　九十四　年　　七　　月　二十八　日
                                                    Ａ
